【裁判字號】    97,重訴,536
【裁判日期】    980728
【裁判案由】    損害賠償
【裁判全文】
臺灣臺中地方法院民事裁定  97年度重訴字第536號
原      告  甲○○
被      告  丁○○
            丙○○
            乙○○
共      同
訴訟代理人  林軍男律師
上列原告對被告提起刑事附帶民事訴訟，請求損害賠償事件（97
年度附民字第107號），經本院刑事庭移送前來，本院於民國98
年7月年21月日言詞辯論終結，裁定如下：
    主    文
原告之訴及假執行之聲請均駁回。
    理    由
一、按因犯罪而受損害之人，於刑事訴訟程序固得附帶提起民事
    訴訟，對於被告請求回復其損害，但其請求回復之損害，以
    被訴犯罪事實所生之損害為限，否則縱令得依其他事由，提
    起民事訴訟，亦不得於刑事訴訟程序附帶為此請求，最高法
    院著有60年台上字第633號判例可參。另移送民事庭之附帶
    民事訴訟，應適用民事訴訟法，縱移送前提起此項訴訟不合
    刑事訴訟法第487條所定之要件，而有同法第502條第1項關
    於訴之不合法規定情形，亦應依民事訴訟法第249條第1項第
    6 款之規定，以裁定駁回之，最高法院80年度台抗字第377
    號判決參照。又刑事訴訟諭知被告無罪、免訴或不受理之判
    決，刑事法院應依同法第503條第1項前段規定以判決駁回原
    告之訴，其訴之不合法，不因移送民事庭而受影響，受移送
    之民事庭應認原告之訴為不合法，以裁定駁回之，亦有最高
    法院88年度台抗字第345號判決可資參酌。
二、本件原告對被告丁○○、丙○○、乙○○等人（邵琳華部分
    業據本院刑事庭裁定駁回）提起刑事附帶民事訴訟，請求被
    告等應賠償原告新台幣（下同）4110萬元，及自起訴狀繕本
    送達被告翌日起至清償日止，按年息百分之5計算之利息。
    惟原告請求之依據，其中600萬元乃被告等竊佔車庫之不當
    得利；另2500萬元為被告因竊水或使用車庫過程中的侵入行
    為及搔擾行為及妨礙名譽、自由之行為的精神損害賠償；又
    1000萬元，係被告「在原告書桌前方裝設強光，毀損窗簾、
    強制不讓原告裝窗簾」所致原告被強光照射之精神損害賠償
    ；10萬元則為被告等人妨礙原告使用自家4樓空間之不當得
    利。
三、然依卷附之臺灣臺中地方法院檢察署96年度偵續字第112號
    、180號起訴書所載，被告等人被訴之犯罪事實，僅限於下
    述情事（對訴外人黃千珍部分，以下不論）：
  (一)被告丁○○於92年4月27日對原告恐嚇稱：「叫人來弄妳，
    弄到妳叫不敢，妳每次只會叫警察，妳如果再叫警察，我就
    弄到妳叫不敢」等語，致原告心生畏懼。
  (二)被告丁○○於94年4月5日，基於毀損之故意，拆除原告所有
    懸掛在臺中市○○區○○路1段31號、33號間走道之布簾，
    使懸掛布簾之鋁條毀損。
  (三)被告丁○○、丙○○等人自不詳期間起，至95年4月23日13
    時許止，竊取原告住家外牆水龍頭之自來水。
四、由此可知，原告上開請求中，所謂被告等竊佔車庫之600萬
    元不當得利及被告等人妨礙原告使用自家4樓空間之10萬元
    不當得利，既非被告等人被訴之犯罪事實，依首開說明，原
    告不得於刑事訴訟程序附帶為此請求。另前開(二)部分，被告
    丁○○業經本院刑事判決無罪，故關於原告該部分1000萬元
    之精神損害賠償之附帶民事請求，本院刑事庭本應依刑事訴
    訟法第503條第1項前段規定，予以駁回。
五、另前開(一)部分即被告丁○○前開92年4月27日之恐嚇犯行（
    此部分之犯行，業經臺灣高等法院台中分院以98年度上易字
    第26號判決駁回上訴確定），原告主張其請求範圍有包括該
    恐嚇部分（見本院98年3月3日言詞辯論筆錄），對照原告起
    訴狀所載，此部分應涵蓋於「被告因竊水或使用車庫過程中
    的侵入行為及搔擾行為及妨礙名譽、自由之行為」的精神損
    害賠償2500萬元。然該恐嚇犯行之被告僅丁○○一人，未及
    被告丙○○、乙○○，按期情節其等又非刑事訴訟法第487
    條第1項所定「依民法負賠償責任之人」，是原告提起刑事
    附帶民事訴訟，請求被告丙○○、乙○○應給付此部分2500
    萬元，亦不合法。
六、綜合以上說明，原告提起刑事附帶民事訴訟，請求被告給付
    (1)竊佔車庫之不當得利600萬元、(2)原告遭強光照射之精神
    損害賠償1,000萬元、(3)妨礙原告使用自家四樓空間之不當
    得利10萬元，及針對被告丙○○、乙○○請求因竊水或使用
    車庫過程中之侵入及騷擾行為及妨礙名譽、自由之行為的精
    神損害賠償2,500萬元，其訴不合法，本院應依民事訴訟法
    第249條第1項第6款之規定，以裁定駁回之，而此部分原告
    假執行之聲請，因訴之駁回而失所依據，應併駁回（原告就
    被告丁○○恐嚇行為之精神損害及被告等竊水照價賠償之請
    求，另為判決）。
七、本件訴訟係原告提起刑事附帶民事訴訟，由本院刑事庭依刑
    事訴訟法第504條第1項規定移送前來，依同條第2項規定免
    繳納裁判費，本院審理期間亦未增加其他必要之訴訟費用（
    原告就竊水照價賠償部分所繳裁判費1,000元，另判決如何
    分擔），參酌臺灣高等法院暨所屬法院95年度法律座談會意
    見，無庸為訴訟費用負擔之諭知，附予敘明。
中    華    民    國    98    年    7     月    28    日
                  民事第二庭  法  官  王邁揚
以上為正本係照原本作成。
如不服本裁定應於送達後10日內向本院提出抗告狀，並繳納抗告
費新臺幣1,000元。
中    華    民    國    98    年    7     月    28    日
                              書記官


司法院資訊處製作；財團法人民間司法改革基金會備份。
